【裁判字號】    97,交聲,77
【裁判日期】    970710
【裁判案由】    違反道路交通管理處罰條例聲明異議
【裁判全文】
臺灣花蓮地方法院交通事件裁定          97年度交聲字第77號
原處分機關  交通部公路總局臺北區監理所花蓮監理站玉里分站
異  議  人
即受處分人  乙○○
上列異議人因違反道路交通管理處罰條例案件，對於交通部公路
總局臺北區監理所花蓮監理站玉里分站97年3月3日所為之處分（
原處分案號：北監玉裁第裁45-P00000000號），聲明異議，本院
裁定如下：
    主  文
原處分關於「一、駕車行經有燈光號誌管制之交岔路口闖紅燈」
所裁處「罰鍰新臺幣1800元」部分撤銷。
前項撤銷部分不罰。
其餘異議駁回。
    理由
一、原處分意旨略以：異議人即受處分人乙○○於民國97年2 月
    20日上午11時35分許，騎乘車牌號碼BQQ-915 重型機車，行
    經花蓮縣玉里鎮○○路與博愛路有燈光號誌管制之交叉路口
    時，闖紅燈及無照駕駛經警舉發，嗣經原處分機關認異議人
    確有上揭違規事實，乃分別依道路交通管理處罰條例第53條
    第1項裁處罰鍰新臺幣（下同）1800元及同條例第21條第1項
    第1款裁處罰鍰6000元。
二、異議意旨略以：異議人於上揭時地並未闖紅燈。又異議人確
    實無駕駛執照，但此是因異議人出過車禍導致眼力很差，致
    無法考取駕照，為此聲明異議，請求撤銷原處分云云。
三、按汽車駕駛人，未領有駕駛執照駕駛小型車或機器腳踏車者
    ，處新臺幣6000 元以上12000元以下罰鍰，並當場禁止其駕
    駛，道路交通管理處罰條例第21條第1項第1款定有明文。經
    查：異議人未曾考領有駕駛執照，仍於97年2 月20日上午11
    時35分許，騎乘車牌號碼BQQ-915 重型機車，行經花蓮縣玉
    里鎮○○路與博愛路之交叉路口，而當場為警舉發等情，業
    據異議人自承在卷，核與證人即本件舉發員警甲○○證述相
    符，並有花蓮縣警察局玉里分局97年2 月29日玉警交創字第
    0975000064號函在卷可稽，準此，異議人確有未領有駕駛執
    照仍駕駛機器腳踏車之違規事實明確，是異議人此部分聲明
    異議為無理由，應予駁回。
四、至關於原處分機關認異議人有駕車行經有燈光號誌管制之交
    岔路口闖紅燈之部分，訊據異議人則堅詞予以否認，辯稱：
    當時伊是在花蓮縣玉里鎮○○路之號誌燈為綠燈時通過停止
    線，並無闖紅燈情事等語。經查：證人甲○○於本院結稱：
    伊於97年2 月20日上午10至12時，與同事陳昌旺在花蓮縣玉
    里鎮○○路與博愛路路口處，執行取締重大交通違規勤務。
    渠等值勤攔檢地點在民國路上，距上揭路口號誌約有35公尺
    。而該路口號誌為普通二時相。於該日上午11時35分許，當
    民國路上號誌變換成綠燈約5 秒左右（因民國路號誌由紅燈
    切換為綠燈時間約3秒，伊又推算再經2秒），依據二時相號
    誌燈運作，博愛路應該是轉換為紅燈，此時伊看見異議人從
    博愛路左轉至民國路，因此推算異議人應該是闖紅燈，伊並
    未親眼目睹異議人闖紅燈，因渠等值勤攔檢處看不到異議人
    行車方向所通過博愛路的紅綠燈號誌及停止線等語，並有其
    當庭所繪現場圖乙紙在卷可佐。準此，本件舉發員警既未目
    睹異議人於博愛路號誌已轉為紅燈後闖越停止線，則異議人
    所辯：伊係號誌為綠燈時通過停止線，即非無可能，基於「
    罪證有疑，利於被告」之原則，此部分應對異議人作有利之
    認定，是異議人此部分聲明異議為有理由，自應由本院將原
    處分認定異議人有駕車行經有燈光號誌管制之交岔路口闖紅
    燈之部分撤銷，改諭知異議人此部分不罰。
據上論斷，應依道路交通案件處理辦法第19條、第20條，裁定如
主文。
中    華    民    國    97    年    7     月    10    日
                  交通法庭   法  官  吳韻馨
上列正本證明與原本無異。
如對本裁定不服，應於送達後5日內，向本院提出抗告狀（應抄
附繕本）。
中    華    民    國    97    年    7     月    14    日
                             書記官


司法院資訊處製作；財團法人民間司法改革基金會備份。
